臺灣南投地方法院小額民事判決
111年度投小字第300號
原      告  黃瀞誼  
被      告  曾沛翎  
上列被告因妨害名譽案件，經原告提起損害賠償之刑事附帶民事
訴訟（本院110年度附民字第53號），經刑事庭裁定移送前來，
本院於民國111年9月19日言詞辯論終結，判決如下：
    主      文
被告應給付原告新臺幣捌仟元，及自民國一百一十年九月十七日
起至清償日止，按週年利率百分之五計算之利息。
原告其餘之訴駁回。
本判決第一項得假執行。但被告如以新臺幣捌仟元為原告預供擔
保，得免為假執行。
    事實及理由
一、原告起訴主張：被告於民國109年9月11日晚間7時49分許，
    在不特定人及多數人得以共見共聞之原告位於南投縣○○市○○
    路000號住處前巷道，對在場之原告、訴外人即原告之母楊
    玉英、原告之父黃木炎、訴外人即陪同被告前往原告住處前
    之男子林川翔，以「新聞被報成那樣，妳會不知道？『丟臉
    到要死了』，妳會不知道？很會，拍拍手吼，『妳老爸的面子
    被妳拿到地上踩』」、「你們女兒上新聞，你們都不知道喔
    ？厝邊隔壁都爆的很難聽啦，講什麼印出來給你們，結果我
    跟你們講，手機拿出來，我用給你們看就有了，那個大家都
    看的到啦，這樣看『妳有丟臉沒有』？」（下稱系爭言論）等
    語嘲弄原告，足以貶損原告之社會評價，使原告甚為難堪，
    並妨害原告之名譽，應負賠償責任，而被告事後未曾道歉，
    甚至表現仇恨態度，請求賠償慰撫金新臺幣（下同）10萬元
    。被告之系爭言論，已由本院刑事庭以111年度易字第166號
    判決被告犯公然侮辱罪，處罰金8,000元。爰依侵權行為之
    法律關係，提起本件訴訟等語。並聲明：被告應給付原告10
    萬元，及自刑事附帶民事訴訟起訴狀繕本送達翌日起至清償
    日止，按週年利率5%計算之利息。
二、被告抗辯略以：被告確於上開時地曾對原告有系爭言論，惟
    系爭言論內容僅屬被告之口頭禪與意見之表達，當無侮辱之
    意，況「丟臉」一詞，固有表示他人不知羞恥之意，然此等
    用語除詈罵以外，也可廣泛應用在指涉他人對於常人於道德
    上通念之違反，不特定人見聞此等用語，不必然降低接受（
    或可能接受）此詞者之社會地位與人格評價，是以，純就語
    出「丟臉」一事，並非當然在客觀上構成侮辱。又就當時前
    因後果、語氣語境觀之，兩造間因救援流浪貓狗事宜在網路
    上生有糾紛，原告甚在網路上對被告先進行言語上之霸凌，
    而「丟臉」一詞，也是原告率先對被告進行表達，該新聞媒
    體報導「南投市中興路鐵工廠黃姓老闆獨生女因偷錢被離婚
    」等內容，也是原告告知後才知悉，因長期受到原告在網路
    上之霸凌，被告才前往原告住家巷道，要求原告道歉，並且
    轉述原告於網路上留言之內容，並對於該新聞內容為意見之
    表達，因此就「丟臉」一詞應屬於個人意見表達之一環，此
    由原告於群組內表示「我才覺得你們做的事更丟臉」，即可
    證明，故縱被告為系爭言論，雖有過於激烈而有失允當之情
    ，甚至使原告感到不快，然審究該內容，並非就具體事實指
    摘原告，並非以妨害貶損原告名譽為唯一之目的，且系爭言
    論在社會通念上已非專用於攻訐、謾罵之用語，主觀上，應
    難認系爭言論係本於貶低原告人格、社會地位評價之意圖等
    語資為抗辯。並聲明：原告之訴駁回。
三、法院之判斷：
（一）原告主張被告於109年9月11日晚間7時49分許，至原告位
      於南投縣○○市○○路000號住處前巷道，對在場之原告、訴
      外人即原告之母楊玉英、原告之父黃木炎、訴外人即陪同
      被告前往原告住處前之男子林川翔，稱「新聞被報成那樣
      ，妳會不知道？『丟臉到要死了』，妳會不知道？很會，拍
      拍手吼，『妳老爸的面子被妳拿到地上踩』」、「你們女兒
      上新聞，你們都不知道喔？厝邊隔壁都爆的很難聽啦，講
      什麼印出來給你們，結果我跟你們講，手機拿出來，我用
      給你們看就有了，那個大家都看的到啦，這樣看『妳有丟
      臉沒有』？」等語；被告之系爭言論，已由本院刑事庭以1
      10年度易字第166號判決被告犯公然侮辱罪，處罰金8,000
      元等情，業經本院依職權調閱110年度易字第166號刑事卷
      宗核閱無誤，且為被告所不爭執，堪信原告上開主張為真
      。
（二）因故意或過失，不法侵害他人之權利者，負損害賠償責任
      。不法侵害他人之身體、健康、名譽、自由、信用、隱私
      、貞操，或不法侵害其他人格法益而情節重大者，被害人
      雖非財產上之損害，亦得請求賠償相當之金額。民法第18
      4條第1項前段、第195條第1項前段分別定有明文。又侵害
      名譽，係指以言語、文字、漫畫或其它方法貶損他人在社
      會上之評價，使其受到其它第三人憎惡、蔑視、侮辱、嘲
      笑、不齒與其來往。另名譽係個人在社會上享有一般人對
      其品德、聲望或信譽等所加之評價，因此名譽有無受損害
      ，應以社會上對個人評價是否貶損作為判斷之依據，苟其
      行為足以使他人在社會上之評價受到貶損，不論其為故意
      或過失，均可構成侵權行為，其行為不以廣佈於社會為必
      要，僅使第三人知悉其事，即足當之（最高法院90年台上
      字第646號判例參照）。
（三）經查，被告於109年9月11日至原告住處係因與原告間在網
      路上因救援流浪貓狗事宜生有糾紛一節，為被告所不爭執
      ，然被告所為之系爭言論，與救援流浪貓狗一事不相干，
      且就系爭言論之內容及被告當時持至現場之「南投市中興
      路鐵工廠黃姓老闆獨生女因偷錢被離婚」之新聞報導互為
      對照，被告之目的顯係要透過言語之方式貶損原告之人格
      ，依被告系爭言論之前後語意觀之，其所稱「丟臉到要死
      」、「妳有丟臉沒有」等語句，係在指摘原告不顧顏面、
      不知羞恥之意，為帶有輕蔑、嘲諷、鄙視意涵之負面、貶
      義用詞，被告抗辯為口頭禪及意見之表達，實不可採，而
      被告於公開場所，對原告為不雅之系爭言論，且言論內容
      已有貶損原告之意，可認達於公然侮辱之程度，自屬不法
      侵害原告之人格法益，從而，原告依據侵權行為之法律關
      係，請求被告負損害賠償責任，即屬有據。
（四）被害人依民法第195條第1項請求賠償相當之金額時，所謂
      相當，應以實際加害情形與其名譽影響是否重大，及被害
      者之身分地位與加害人經濟狀況等關係定之（最高法院47
      年台上字第1221號判例參照）。經查，原告係在家幫忙從
      事鐵工業、學歷為高職畢業，無額外薪資；被告原從事餐
      飲業，惟現因身體因素無工作，依賴補助金生活、學歷為
      高中畢業等情，業據兩造於審理時陳述在卷，並參酌兩造
      之稅務電子閘門財產所得調件明細資料，本院並審酌被告
      所為系爭言論對原告名譽侵害之程度，認被告應賠償原告
      8,000元為適當，逾此部分之慰撫金，則屬無據。
四、綜上所述，原告依侵權行為之法律關係，請求被告給付8,00
    0元，及自刑事附帶民事訴訟起訴狀繕本送達翌日即110年9
    月17日起至清償日止，按週年利率5%計算之利息，為有理由
    ，應予准許，逾此範圍之請求，為無理由，應予駁回。
五、本件事證已臻明確，兩造其餘攻擊防禦方法，與判決結果不
    生影響，爰不逐一論述。
六、本件原告勝訴部分係就民事訴訟法第436條之8適用小額訴訟
    程序所為被告敗訴之判決，依同法第436條之20規定，應依
    職權宣告假執行。並依同法第392條第2項規定，依職權宣告
    被告於預供擔保後，得免為假執行。
七、本件原告係於刑事訴訟程序提起民事訴訟，經本院刑事庭裁
    定移送前來，依刑事訴訟法第504條第2項規定，無庸繳納裁
    判費，且本件訴訟繫屬期間亦未增生訴訟費用事項，故無訴
    訟費用負擔問題，併予敘明。
中　　華　　民　　國　　111 　年　　10　　月　　5 　　日
                        臺灣南投地方法院南投簡易庭
                              法  官  丁婉容
以上為正本係照原本作成。
如不服本判決，應於送達後二十日內，向本院提出上訴狀，並表
明上訴理由（上訴理由應表明一、原判決所違背之法令及具體內
容。二、依訴訟資料可認為原判決有違背法令之具體事實。），
如於本判決宣示後送達前提起上訴者，應於判決送達後二十日內
補提上訴理由書（須附繕本），如未於上訴後二十日內補提合法
上訴理由書，法院得逕以裁定駁回上訴；並向本院繳足上訴裁判
費。　　　　　　　　　　　　　　　
中　　華　　民　　國　　111 　年　　10　　月　　5 　　日
                              書記官  詹書瑋